【裁判字號】    92,交聲,622
【裁判日期】    920829
【裁判案由】    違反道路交通管理處罰條例聲明異議
【裁判全文】
臺灣臺北地方法院交通事件裁定                    九十二年度交聲字第六二二號
    異  議  人  甲○
    即受處分人
右列受處分人因違反道路交通管理處罰條例案件，對於臺北市交通事件裁決所中華民
國九十二年三月二十四日所為之處分 (原處分案號：北市裁三字第裁二二—ＡＢＶ○
四○一二三號)聲明異議，本院裁定如左：
        主      文
異議駁回。
        理      由
一、原處分機關係以：本件受處分人即異議人甲○（原名陳碩德）係營業小客車駕駛
    人，於民國八十七年八月十一日經臺北市政府警察局核發「營業小客車執業登記
    證」（證號：一五五八七七）在案。其於九十年八月一日（執業期中）涉犯竊盜
    罪，經臺北市政府警察局中山分局移送臺灣臺北地方法院檢察署偵辦，並於九十
    一年五月七日經臺灣高等法院判處有期徒刑三個月，如易科罰金，以三百元折算
    一日確定在案，爰依道路交通管理處罰條例第三十七條第三項規定吊銷其駕駛執
    照。異議意旨則以：伊固曾於九十年八月一日犯竊盜罪經判處有期徒刑三月確定
    並易科罰金之事實，惟伊犯案當日是九十年八月一日凌晨，已因飲酒將車子停在
    停車場，是其業已下班而非在執業中。且本案既經法院判決易科罰金後又另受吊
    銷「營業小客車執業登記證」及「執業駕照」，實屬一罪數罰。且吊銷駕照三年
    ，無異斷絕異議人之生路。又異議人涉案日期為九十年八月一日，而道路交通管
    理處罰條例於九十一年有修正，是否可予以免罰云云。
二、經查：
    (一)按汽車駕駛人以從事營業小客車駕駛為業者，應於執業前，向警察機關辦理
        執業登記，領有營業小客車駕駛人執業登記證，始得執業。營業小客車駕駛
        人自領得執業登記證之翌年起，應於每年出生日期前後一個月內，檢同國民
        三年全面換發一次。「營業小客車駕駛人執業登記管理辦法」第三條、第十
        二條第一項及第十五條第一項定有明文。
    (二)道路交通管理處罰條例第三十七條規定係規範營業小客車駕駛人消極資格條
        件之特別規定，以防治犯罪保障社會安全為主要目的。又臺灣地區營業小客
        車（計程車）駕駛人於執業期中犯罪，以犯竊盜罪、詐欺罪、贓物罪、妨害
        自由罪及妨害風化罪等五種犯罪類型比率最多。對於社會治安及乘客安全構
        成重大威脅，且由於營業小客車駕駛人之工作富流動性，接觸單身女性及攜
        帶大批財物旅客之機會甚多，且較易遭其控制，如不予防範，後果嚴重，此
        乃道路交通管理處罰條例於八十六年一月廿二日修正增訂第三十七條第三項
        之立法理由。營業小客車駕駛人，在執業期中，犯竊盜、詐欺、贓物、妨害
        自由或刑法第二百三十條至第二百三十六條各罪之一，經第一審法院判決有
        期徒刑以上之刑後，吊扣其營業小客車執業登記證。其經法院判決有期徒刑
        以上之刑確定者，吊銷其營業小客車執業登記證及駕駛執照。依前二項吊銷
        之營業小客車執業登記證及駕駛執照，由主管機關通知繳銷，不繳送者，逕
        行註銷，道路交通管理處罰條例第三十七條第三項、第四項有明文規定。是
        營業小客車駕駛人在執業期中，具備前揭消極資格者，即喪失繼續以駕駛營
        業小客車為業之資格，與同條例第九十條第一項所指「違反本條例之行為」
        （如：超速行駛、闖紅燈、高速公路行駛路肩、．．．等）不同，雖無該條
        項「逾三個月不得舉發」之適用，但既然非屬該條例所規定之交通違規行為
        ，主管機關（原發證警察機關）發現有前揭消極資格應吊銷營業小客車執業
        登記證及駕駛執照者，即應本於權責依道路交通管理處罰條例第三十七條第
        三項及第四項規定「通知」該名營業小客車駕駛人繳銷其持有之營業小客車
        執業登記證及駕駛執照，如經通知而不繳送時，逕行註銷即可，有交通部八
        十八年七月八日交路八十八字第○三四四三二號函可憑。
    (三)異議人甲○前於九十年八月一日犯竊盜未遂罪，經本院以九十年易字第一七
        ○五號判處有期徒刑三月，如易科罰金，以三百元折算一日；被告甲○上訴
        後，仍經臺灣高等法院以九十一年度上易字第九０五號判處有期徒刑三月，
        如易科罰金，以三百元折算一日確定，並已於九十一年七月二十六日以易科
        罰金執行完畢，此有上開二份判決書及臺灣高等法院被告全國前案紀錄表一
        份在卷可憑。又異議人於八十七年八月十一日向臺北市政府警察局交通警察
        大隊領得該局核發之營業小客車駕駛人執業登記證（證號：一五五八七七號
        ），同日登記受僱於大來交通公司，迄本案吊銷前，均依規定逐年參加年度
        查驗並辦理各項執業事項異動申報，其執業事實明確，亦有臺北市政府警察
        局交通警察大隊九十二年五月一日北市警交大五字第０九二六二九一二六０
        ０號函一份在卷可憑。且道路交通管理處罰條例第三十七條規定之「執業期
        」乃指「營業小客車執業登記證」之執行業務使用期間，不限於受處分人事
        實上為犯罪行為之時間是否正在從事業務行為，是異議人主張犯案當日是九
        十年八月一日凌晨，已因飲酒將車子停在停車場，其業已下班而非在執業中
        云云，並無理由。再道路交通管理處罰條例第三十七條規定之處罰，係屬行
        政罰，與被告犯竊盜未遂罪之處罰係刑事罰，兩者立法目的、構成要件、處
        罰機關、執行機關等等均不相同，並非一罪數罰，異議人此部分所辯，亦無
        理由。末查，異議人犯竊盜未遂罪之時間係九十年八月一日，應適用行為時
        法律，即九十年一月十七日修正公布之道路交通管理處罰條例。又道路交通
        管理處罰條例第三十七條固於九十一年七月三日修正，惟本案所適用之道路
        交通管理處罰條例第三十七條第三項、第四項規定並無任何修正，是異議人
        主張是否可以免罰，亦無所據。從而，原處分機關依前揭道路交通管理處罰
        條例第三十七條第三項規定吊銷其駕駛執照，核無違誤，本件異議無理由，
        自應駁回。
據上論斷，應依道路交通案件處理辦法第十九條，裁定如主文。
中      華      民      國    九十二    年      八      月    二十九    日
                                  臺灣臺北地方法院交通法庭
                                      法  官  楊  晉  佳
右正本證明與原本無異。
如不服本裁定，應於裁定送達後五日內向本院提出抗告狀。
                                      書記官  陳  惠  娟
中      華      民      國    九十二    年      九      月    三        日


司法院資訊處製作；財團法人民間司法改革基金會備份。
